臺灣臺北地方法院民事裁定
111年度重訴字第120號
原      告  王正男  
訴訟代理人  崔駿武律師
            楊承叡律師
被      告  道環展業有限公司

法定代理人  林遠成  
訴訟代理人  李文聖律師
聲  請  人
即  證  人  王心平  
上列聲請人即證人因於原告與被告間請求返還不當得利等事件為
證人而拒絕證言，本院裁定如下：
    主  文
聲請人即證人王心平得拒絕證言。
　　理  由
一、按「證人有下列各款情形之一者，得拒絕證言：證人為當
    事人之配偶、前配偶、未婚配偶或四親等內之血親、三親等
    內之姻親或曾有此親屬關係者。證人所為證言，於證人或
    與證人有前款關係之人，足生財產上之直接損害者。證人
    所為證言，足致證人或與證人有第一款關係或有監護關係之
    人受刑事訴追或蒙恥辱者。證人就其職務上或業務上有秘
    密義務之事項受訊問者。證人非洩漏其技術上或職業上之
    秘密不能為證言者」，民事訴訟法第307條第1項定有明文。
    又證人拒絕證言之程序，依民事訴訟法第309條第1項規定：
    「證人拒絕證言，應陳明拒絕之原因、事實，並釋明之。但
    法院酌量情形，得令具結以代釋明」，其陳明拒絕證言之方
    式，或以書狀為之，或於法院書記官前以言詞為之（見民事
    訴訟法第122條規定），或於訊問期日到場以言詞陳述，均
    無不可。證人拒絕證言之當否，則由法院訊問到場當事人後
    裁定之（見民事訴訟法第310條第1項規定）。
二、聲請意旨略以：聲請人與原告有刑事訴訟在案，又聲請人即
    將對原告造成損害部分提出相關刑事及民事告訴，爰拒絕為
    聲請人涉案之案件進行作證等語。查本件原告主張聲請人及
    被告法定代理人隱匿新北市○○區○路段000地號土地拍賣資訊
    ，而向原告詐得款項，爰起訴請求被告應返還該等款項，並
    聲請傳喚聲請人到庭證述，以證明原告受騙經過。又原告前
    以上開主張對聲請人及被告法定代理人提起詐欺告訴，經臺
    灣臺北地方檢察署檢察官以111年度偵字第395號為不起訴處
    分，並經臺灣高等檢察署檢察官以111年度上聲議字第7876
    號駁回再議而確定，有處分書在卷可考，並經本院依職權調
    閱卷宗核閱無誤；而前開刑事案件固經不起訴處分，亦無法
    排除聲請人因本件證言內容經檢察官認發現新事實或新證據
    而再行起訴之可能性（刑事訴訟法第260條第1款參照），堪
    認本件確有證言足致聲請人受刑事訴追之情形，而聲請人之
    拒絕證言權，與刑事被告之緘默權，同屬不自證己罪之特權
    ，倘強令其以證人身分於民事事件審判中到場作證，如為真
    實之陳述，無異證明自己犯罪，足使其受刑事之追訴、處罰
    ，亦難期待聲請人為真實之證述。從而，本院認聲請人聲請
    拒絕證言，核符民事訴訟法第307條第1項第3款規定，應予
    准許。
三、依民事訴訟法第310條第1項規定，裁定如主文。　　　　
中　　華　　民　　國　　111 　年　　11　　月　　10　　日
　　　　　　　　　民事第九庭  法　官　　梁夢迪
以上正本係照原本作成。
如不服本裁定應於送達後10日內向本院提出抗告狀，並繳納抗告
費新臺幣1,000元。
中　　華　　民　　國　　111 　年　　11　　月　　10　　日
                              書記官　　程省翰